【裁判字號】    96,交上易,98
【裁判日期】    970526
【裁判案由】    過失致死
【裁判全文】
臺灣高等法院高雄分院刑事判決        96年度交上易字第98號
    上  訴  人  臺灣屏東地方法院檢察署檢察官
    上  訴  人
    即  被  告  乙○○
    選任辯護人  葉武侯  律師
上列上訴人因被告過失致死案件，不服臺灣屏東地方法院96年度
交訴字第25號中華民國96年8 月2 日第一審判決（起訴案號：臺
灣屏東地方法院檢察署96年度偵字第328 號），提起上訴，本院
判決如下：
    主  文
原判決撤銷。
乙○○無罪。
    理  由
一、公訴意旨略以：被告乙○○於民國95年6 月15日17時許，將
    車號D9-5382 號自小客貨車車頭朝東，順行停放在屏東縣里
    港鄉○○村○○市○道路旁時，本應注意汽車停車時應依車
    輛順行方向緊靠道路右側，其右側前後輪胎外側距離緣石或
    路面邊緣不得逾40公分，而依當時天候為晴朗、一般直路車
    道、柏油路面乾躁、無缺陷、無障礙物等情觀之，亦無不能
    注意之情事，竟疏未注意，而將前開車輛停放上開地點後，
    其車輛之右前、後輪胎外側距離路面邊緣達60公分，且左前
    、後輪壓在快慢車道分道線上，讓其車身溢佔於該路段之快
    車道上。嗣於同日19時20分許，適有黃漢清在飲用酒精飲料
    ，血液中酒精濃度達每百毫升血液中含酒精282.8 毫克（28
    2.8 mg/dl） ，已達不能安全駕駛動力交通工具之狀態下，
    仍騎乘PIF-746 號重機車，沿上開果菜市○道路由西往東方
    向行駛，因不勝酒力疏於注意車前狀況，不慎撞及同向由乙
    ○○所停放前開車輛左後車尾處而人車倒地，造成黃漢清受
    有創傷性雙側硬腦膜下腔出血、蜘蛛膜下腔出血、顱骨骨折
    、腦水腫併重度昏迷及身體多處擦傷等傷害，經送醫後延至
    95年6 月22日4 時42分不治死亡。而黃漢清所騎乘之重機車
    經撞擊倒地後刮地痕為0.7 公尺無煞車痕，且車體右前車頭
    毀損；乙○○所停放之自小客貨車左後側車體多處擦痕及凹
    縮。因認被告乙○○有犯刑法第276 條第1 項過失致人於死
    罪嫌云云。
二、按犯罪事實應依證據認定之，無證據不得認定犯罪事實，刑
    事訴訟法第154 條第2 項定有明文。又認定犯罪事實所憑之
    證據，雖不以直接證據為限，間接證據亦包括在內；然而無
    論係直接或間接證據，其為訴訟上之證明，須於通常一般之
    人均不致有所懷疑，而得確信其為真實之程度者，始得據為
    有罪之認定，倘其證明尚未達到此一程度，而有合理性之懷
    疑存在時，即難為有罪之認定。再者，告訴人之告訴係以使
    被告受刑事訴追為目的，是其陳述是否與事實相符，仍應調
    查其他證據以資審認，此有最高法院52年台上字第1300號、
    76年度台上字第4986號判例可資參照。
三、本件公訴人認被告乙○○涉有前開過失致死罪嫌，係以被告
    未依規定停車，導致被害人黃漢清所騎乘之上揭重機車，在
    被告自小客貨車左側方倒地受傷，嗣後傷重不治死亡，並有
    道路交通事故現場圖、道路交通事故調查報告表、道路交通
    事故照片12張、相驗筆錄、相驗屍體證明書、鑑定驗斷書、
    財團法人屏東基督教醫院診斷證明書及相驗照片9 張在卷可
    憑，為其主要論據。
四、程序方面：
（一）按傳聞法則乃對於被告以外之人於審判外之言詞或書面陳
      述，亦即針對被告以外之人於審判外以言詞或書面所為之
      供述證據而為規範，而警方於勘驗時所拍攝之照片，乃以
      科學、機械之方式，對於所拍攝內容所為忠實且正確之記
      錄，其性質上並非供述證據，無刑事訴訟法第159 條第1
      項規定之適用。是本案警方於95年6 月22日勘驗上開車號
      D9-5382 號自小客貨車、車號PIF-746 號重型機車時，比
      對2 車車損情形、位置及高度等所拍攝之相片，自具有證
      據能力；至辯護人所指警方所為之比對非專業之鑑定乙節
      固屬實，然此僅係證據證明力之問題，與證據能力之有無
      實屬無涉，先予敘明。
（二）又按傳聞法則之重要理論依據，在於傳聞證據未經當事人
      之反對詰問予以核實，乃予排斥，惟若當事人已放棄對原
      供述人之反對詰問權，於法院審判時表明同意該等傳聞證
      據可作為證據，基於證據資料愈豐富，愈有助於真實發現
      之理念，並貫徹刑事訴訟法修法加重當事人進行主義之精
      神，確認當事人對於證據能力有處分權之制度，傳聞證據
      經當事人同意作為證據，法院認為適當者，亦得為證據；
      另當事人於調查證據時，對於傳聞證據表示「沒有意見」
      、「對於證據調查無意見」，而未於言詞辯論終結前聲明
      異議，應視為已有將該等傳聞證據採為證據之同意，此刑
      事訴訟法第159 條之5 定有明文。查公訴人、被告及辯護
      人對於本院所引用之下述證據，於本院準備程序及審判程
      序均未爭執其證據能力且同意引為證據，本院審酌該些言
      詞及書面陳述作成時之證據取得過程並無瑕疵，且與待證
      事實具有關連性等情況，認為適當，應認依刑事訴訟法第
      159 條之5 之規定，得為證據，而有證據能力。
五、訊據上訴人即被告乙○○固坦承於上揭時、地停放前開自小
    客貨車，且被害人黃漢清所騎乘之上揭重機車，於其自小客
    貨車左側方倒地受傷，嗣後傷重不治死亡之事實不諱，惟矢
    口否認有何過失犯行，辯稱：伊當時在店內聽到碰的一聲始
    知發生車禍，碰的聲音應該是被害人摔下去的聲音，伊認為
    不是撞到車子，被害人之機車沒有撞到我的自小客貨車，該
    自小客貨車車身左後側擦痕、凹痕都是以前被別人撞到造成
    的舊痕跡，況且若有發生撞擊，應有機車破碎車殼等掉落地
    面，機車右後照鏡應該破損，我的自小客貨車上應該殘留機
    車之車漆等語。
六、經查：
（一）被害人黃漢清於飲用酒類後，已達不能安全駕駛程度，仍
      騎乘車號PIF-746 號重型機車上路，於95年6 月15日晚上
      7 時20分許，行經案發地點，被害人機車左側倒地，被害
      人倒在與被告自小客貨車車頭平行處左側約0.9 公尺處，
      經送醫急救，醫護人員對其抽血檢測，測得其血液中酒精
      濃度高達282.8MG/DL（換算為呼氣酒精濃度約為每公升1.
      41毫克），嗣於同月22日不治身亡等事實，有道路交通事
      故現場圖、財團法人屏東基督教醫院診斷證明書、藥物濃
      度檢驗單各1 份、案發現場相片等在相驗卷第5 頁、第14
      頁至第17頁可稽。且本件車禍事故之碰撞點，係被害人黃
      漢清所騎重機車之右側車頭處撞及被告所停放上開自小客
      貨車左後車尾處，此由相驗卷所附兩車擦撞點比對之相片
      10張可知：兩車碰撞點之高度均在50公分左右處，自小客
      貨車左後側車體凹縮；重機車右前車頭有撞擊後嚴重裂損
      之情狀。及依道路交通事故現場圖重機車之行經方向、撞
      擊地點、重機車倒地後之刮擦痕位置與自小客貨車距離僅
      0.2 公尺等，並有道路交通事故現場圖、道路交通事故調
      查報告表、道路交通事故照片12張附卷可稽。本件車禍應
      為被害人所騎機車撞擊被告所停放車輛所致，應可認定。
（二）被害人黃漢清確因本件車禍事故，致受有創傷性雙側硬腦
      膜下腔出血、蜘蛛膜下腔出血、顱骨骨折、腦水腫併重度
      昏迷及身體多處擦傷等傷害而死亡，亦經檢察官督同檢驗
      員相驗屬實，製有相驗筆錄、相驗屍體證明書、鑑定驗斷
      書、財團法人屏東基督教醫院診斷證明書及相驗照片9張
      在卷可憑。
（三）本件車禍事故經送臺灣省高屏澎區車輛行車事故鑑定委員
      會鑑定意見書及臺灣省車輛行車事故覆議鑑定委員會函覆
      意見，均認本件事故係被害人黃漢清酒精濃度嚴重過量駕
      駛重機車未注意車前狀況為肇事原因，乙○○小客貨車無
      肇事因素云云，有臺灣省高屏澎區車輛行車事故鑑定委員
      會95年8 月4 日高屏澎鑑字第950674號鑑定意見書及臺灣
      省車輛行車事故覆議鑑定委員會95年10月14日府覆議字第
      0950100827號鑑定書各1 份在相驗卷第38頁至第40頁、第
      57頁可參。而上開車輛事故鑑定機關所為鑑定報告，僅係
      供法院認定犯罪事實有無之參考，本院並不受其限制，因
      此本院仍應就被告之停車行為有無過失？與被害人之死亡
      有無相當之因果關係？加以探討！
（四）本件之爭點在於被告之停車行為有無過失？與被害人之死
      亡有無相當之因果關係？茲分述如下：
    (一)按駕駛人應注意停車時，應依車輛順行方向緊靠道路右側
      ，其右側前後輪胎外側距離緣石或路面邊緣不得逾40公分
      ，道路交通安全規則第112 條第2 項定有明文。被告既係
      領有合格駕照之人，其對於前開規定自應知之甚稔，且本
      件依卷附現場照片及道路交通調查報告可知，事發現場為
      一般直路車道、柏油路面乾躁、無缺陷，亦無阻礙被告停
      車之障礙物，且被告停放車輛之處並未畫有禁止停車線而
      屬於一般用路人得自由停車之路邊，其停放之上開自小客
      貨車右側前後車輪輪胎外側距離路面邊線達60公分，此有
      到場處理之員警蘇坤生繪製之上開道路交通事故現場圖1
      份、現場相片在卷可證（見相驗卷第16頁至第19頁），此
      部分事實洵堪認定。但該路面邊緣之起算點究竟如何？則
      有疑義，因該路段之路面邊緣之左側即為水溝及水溝蓋，
      其上是否可供停車？
    (二)本院就本案之路面邊緣起算點如何向有關主管機關函查結
      果，交通部路政司函覆稱：本案檢附無繪設15公分寬白實
      線路面邊緣之道路實況照片，其路面邊緣之起算點之認定
      ，‧‧應以路面設計可承受車輛行駛或停車之邊緣處起算
      ；至於本案水溝蓋部分是否屬上訴範圍，仍宜由地方道路
      管理機關釐清說明云云，有該司97年3 月12日路臺監字第
      0970404497號函1 份在本院卷第76頁足憑；又交通部運輸
      研究所亦函覆交通部路政司稱：路面邊緣起算點自是以「
      路面邊緣」繪設處起算，無繪設路面邊緣處則依公路用地
      使用規則所稱「路面」（亦即承受車輛行駛部分，在路基
      上以各種材料鋪築之承受面）邊緣處起算之，有該所97年
      3 月4 日運安字第0970002043號函1 份在本院卷第79頁可
      憑。嗣經本院函請地方主管機關屏東縣政府，經函覆：本
      案來函檢附之照片所標示等點位置，經查該道路旁水溝部
      分不計入有效車道寬內，為其附屬設施部分，不供車輛行
      駛及停車使用，路面邊緣為照片上所標示之C 點位置，路
      面車道標線寬10公分係屬快慢車道分隔線，有該府97年4
      月18日屏府工養字第0970080677號函1 份在本院卷第86頁
      足參。可見本件案發地點之路面邊緣起算點為水溝左側邊
      緣，如本院卷第88頁下圖所附照片C 點部分，故公訴人及
      原審認定被告停放之上開自小客貨車右側前後車輪輪胎外
      側距離路面邊線達60公分，係從照片所示之A 點部分起算
      ，其計算方式顯然有誤，因其所謂60公分之計算方式係將
      路旁之水溝蓋包括在內，可見其等指摘被告之路邊停車違
      反道路交通安全規則第112 條第2 項之規定：「其右側前
      後輪胎外側距離緣石或路面邊緣不得逾40公分」，顯有誤
      會。
    (三)案發現場並未畫有禁止停車線，被告之自小客貨車停放之
      路段劃設有快慢車道分隔線，被告已緊鄰路邊停車（扣除
      水溝部分），然該車輛因體積龐大，且輪胎寬度約16公分
      ，有相驗卷第16頁所附照片2 幀、本院卷第32頁、第33頁
      所附照片4 幀足憑，因此被告之自小客貨車左側前、後輪
      胎雖均係壓在快慢車道分隔線上，然其停車時已盡到依車
      輛順行方向緊靠道路右側，其右側前後輪胎外側距離緣石
      或路面邊緣不得逾40公分之注意義務，是被告於本件車禍
      事故並無過失，被害人之死亡與被告之停車行為間並無相
      當因果關係甚明。
（五）綜上所述，足見被告前開所辯其無過失，應屬可採。從而
      公訴人所持之前開論據，均無法採為認定被告犯罪之證據
      ；此外，復查無其他積極證據足資證明被告有何過失致死
      之犯行，揆之上開法條規定及判例意旨，本件既不能證明
      被告犯過失致死罪，自應諭知被告無罪之判決。
七、原審未詳為調查，遽為被告乙○○論罪科刑之判決，即有未
    洽。公訴人循告訴人甲○○之請求上訴，以被告犯後飾詞狡
    辯，拒絕與被害人家屬洽談賠償事宜，原審僅量處有期徒刑
    8 月，減為有期徒刑4 月，量刑顯屬過輕為由，指摘原判決
    不當，為無理由；被告乙○○上訴意旨，否認有何過失行為
    ，指摘原判決不當，為有理由，詳前所述，自應由本院將原
    判決予以撤銷改判，並另諭知被告為無罪之判決。
據上論結，應依刑事訴訟法第369 條第1 項前段、第364 條、第
301 第1 項，判決如主文。
本案經檢察官蔡國禎到庭執行職務。
中    華    民    國    97    年    5     月    26    日
                  刑事第二庭  審判長法  官  林正雄
                                    法  官  陳啟造
                                    法  官  黃壽燕
以上正本證明與原本無異。
不得上訴。
中    華    民    國    97    年    5     月    26    日
                                    書記官  梁雅華


司法院資訊處製作；財團法人民間司法改革基金會備份。
